臺灣苗栗地方法院民事判決　　　　　　　　　　　　　九十二年度訴字第五○七號
　　原　　　告　丁○○
　　　　　　　　甲○○
　　共　　　同
　　訴訟代理人　乙○○律師
　　被　　　告　苗栗縣政府
　　法定代理人　丙○○
　　訴訟代理人　戊○○
右當事人間請求債務不履行損害賠償事件，本院於民國九十三年八月三日言詞辯論終
結，判決如下：
    主　　文
被告應給付原告丁○○新臺幣壹佰貳拾壹萬元，及其中新臺幣壹佰萬元部分自民國九
十二年十二月十七日起；其中新臺幣貳拾壹萬元部分自民國九十三年八月四日起，均
至清償日止按年息百分之五計算之利息。
被告應給付原告甲○○新臺幣壹佰貳拾壹萬元，及其中新臺幣壹佰萬元部分自民國九
十二年十二月十七日起；其中新臺幣貳拾壹萬元部分自民國九十三年八月四日起，均
至清償日止按年息百分之五計算之利息。
訴訟費用由被告負擔。
本判決第一項，於原告丁○○以新臺幣肆拾萬元為被告供擔保後，得假執行。
本判決第二項，於原告甲○○以新臺幣肆拾萬元為被告供擔保後，得假執行。
    事　　實
甲、原告方面：
  壹、聲明：如主文第一、二項所示；並陳明願供擔保請准宣告假執行。
  貳、陳述：
    一、原告丁○○、甲○○於民國八十年三月間分別向被告購買門牌號碼苗栗縣頭
        份鎮○○街五巷六號及五巷四號之興隆國宅各一戶（下稱系爭建物）。詎於
        八十七年間興隆國宅住戶相互得知所購國宅房屋樓板水泥崩落、牆壁龜裂剝
        落，懷疑上開房屋為氯離子含量過高之海砂屋，經社區住戶向苗栗縣議員陳
        情後，苗栗縣議會於第十四屆第二次大會臨時動議提案調查興隆國宅全部二
        九六戶疑似海砂屋問題，經被告委託臺灣省建築師公會苗栗縣辦事處進行調
        查，嗣經工業技術研究院工業材料研究所作成化學分析報告，顯示各樣品檢
        測結果，全部均高於我國國家標準最大許可極限之0.12wt%。
    二、九十二年八月八日，原告丁○○所有上開興四街五巷六號房屋，更發生二樓
        起居室天花板、混凝土塊砸落至地板之情形，驚醒原告丁○○一家人，此有
        九十二年八月九日聯合報可證，嗣經苗栗縣政府建設局現場勘查結果，認定
        「該屋因屋頂剝落情況嚴重，有危害居住安全之顧慮，請立即停止使用」。
    三、按債務不履行之種類，除給付遲延及因可歸責於債務人之事由致給付不能二
        種消極之債務違反外，另有不完全給付之積極債務之違反，即因可歸責於債
        務人之事由，提出不符債務本旨之給付，此在學者間已成通說，我國實務上
        亦承認此種債務違反之態樣，有最高法院七十七年度第七次民事庭會議決議
        可考。換言之，債務人除負物之瑕疵擔保責任外，同時構成不完全給付之債
        務不履行責任。本件被告交付予原告之房屋，為氯離子含量過高之海砂屋，
        致上開房屋嚴重損毀，自顯有減少其價值，及減少其通常效用或契約預定效
        用之瑕疵；又被告所給付之標的物不符債務本旨，依民法第二百二十七條規
        定，被告亦應負債務不履行之損害賠償責任。
    四、本件經囑託臺北市結構工程工業技師公會鑑定結果，認鑑定標的物經現場實
        際勘查，鋼筋混凝土構造因高氯離子（平均約1.3kg/cm3左右 ），使鋼筋銹
        蝕嚴重，混凝土剝落，樑柱爆裂，樓板保護層已完全脫落，且混凝土抗壓強
        度，經取樣測試約為110-140kgfcm2之60%左右，因係二樓加強磚造，若以補
        強方式處理，需將剝落RC清理，鋼筋防銹處理，粉刷補平樑柱以鋼筋包覆方
        式，樓板墊鋼板及Ｈ型鋼樑補強，以此方式補強，系爭建物之補強費用約需
        新臺幣（下同）三百二十一萬一千五百三十元，即每坪造價約五萬三千一百
        元，且因高氯離子含量使結構體持續惡化，維持不易，拆除重建每坪約需三
        萬五千元至四萬元之間。故依上開鑑定報告，系爭建物之瑕疵明確，且由工
        程費用、美觀、耐久及實用性觀之，建議拆除重建為宜。爰依民法第二百二
        十七條債務不履行之規定，請求被告賠償原告上開拆除重建費用各一百二十
        一萬元，及其中一百萬元部分自九十二年十二月十七日起；其中二十一萬元
        部分自九十三年八月四日起，均至清償日止按年息百分之五計算之法定遲延
        利息。
  參、證據：提出土地及建物登記謄本各二件、建築改良物買賣所有權移轉契約書、
      本院八十八年度重訴字第七五號民事判決、聯合報剪報、自由時報剪報、苗栗
      縣政府建設局九十二年八月十八日建管字第○九二五四○八八八八號函、使用
      執照各一件（均影本）為證；並聲請調取本院八十八年度重訴字第七五號民事
      卷宗；聲請履勘現場；及聲請本院囑託臺北市結構工程工業技師公會就上開建
      物之瑕疵可否補正及修補或重建之費用進行鑑定。
乙、被告方面：
  壹、聲明：原告之訴駁回。
  貳、陳述：
    一、系爭建物係苗栗縣總工會負責興建、出售，自應由苗栗縣總工會負責賠償，
        與被告無涉。
    二、系爭建物之買賣契約亦係由苗栗縣總工會處理，被告只是名義上之使用執照
        起造人及所有權第一次登記所有權人。
    三、對系爭建物為海砂屋不爭執。
    四、建築改良物買賣所有權移轉契約書，係苗栗縣總工會製作完畢後交由被告蓋
        章，因被告係起造人，故由被告充當出賣人。
    理　　由
甲、程序方面：
    按訴狀送達後，原告不得將原訴變更或追加他訴。但擴張或減縮應受判決事項之
    聲明者，不在此限。民事訴訟法第二百五十五條第一項第三款定有明文。本件原
    告原訴之聲明係請求被告應給付原告丁○○及甲○○各一百萬元及法定遲延利息
    ；嗣於九十三年六月九日具狀變更為被告應給付原告丁○○及甲○○各二百四十
    二萬元及法定遲延利息；嗣再於九十三年七月二十六日具狀變更為被告應給付原
    告丁○○及甲○○各一百二十一萬元，及其中一百萬元部分自九十二年十二月十
    七日起；其中二十一萬元部分自九十三年八月四日起，均至清償日止按年息百分
    之五計算之利息。上開變更核屬擴張及減縮應受判決事項之聲明，揆諸首揭法條
    規定，應予准許，合先敘明。
乙、實體方面：
  一、原告起訴主張：原告丁○○、甲○○於八十年三月間分別向被告購買門牌號碼
      苗栗縣頭份鎮○○街五巷六號及五巷四號之興隆國宅各一戶。詎於八十七年間
      興隆國宅住戶相互得知所購國宅房屋樓板水泥崩落、牆壁龜裂剝落，懷疑上開
      房屋為氯離子含量過高之海砂屋，經社區住戶向苗栗縣議員陳情後，苗栗縣議
      會於第十四屆第二次大會臨時動議提案調查興隆國宅全部二九六戶疑似海砂屋
      問題，經被告委託臺灣省建築師公會苗栗縣辦事處進行調查，並經工業技術研
      究院工業材料研究所作成化學分析報告，顯示各樣品檢測結果，全部均高於我
      國國家標準最大許可極限之0.12wt% 。是被告所交付予原告之系爭建物，既係
      氯離子含量過高之海砂屋，致系爭建物嚴重損毀，自顯有減少其價值，及減少
      其通常效用或契約預定效用之瑕疵；又被告所給付之標的物亦不符債務本旨，
      爰依民法第二百二十七條不完全給付之規定，請求被告負債務不履行之損害賠
      償責任。而本件經臺北市結構工程工業技師公會鑑定結果，認系爭建物所需之
      拆除重建費用各為一百二十一萬元，爰求為判決被告應各給付原告上開金額及
      其中一百萬元部分自九十二年十二月十七日起；其中二十一萬元部分自九十三
      年八月四日起，均至清償日止按年息百分之五計算之利息等語。被告則以：系
      爭建物係苗栗縣總工會負責興建、出售，被告僅是名義上之使用執照起造人及
      所有權第一次登記所有權人，是本件自應由苗栗縣總工會負責賠償，與被告無
      涉等語，資為抗辯。
  二、原告主張原告丁○○、甲○○於八十年三月間分別購買門牌號碼苗栗縣頭份鎮
      ○○街五巷六號及五巷四號之興隆國宅各一戶，詎於八十七年間興隆國宅住戶
      相互得知所購國宅房屋樓板水泥崩落、牆壁龜裂剝落，懷疑上開房屋為氯離子
      含量過高之海砂屋，經社區住戶向苗栗縣議員陳情後，苗栗縣議會於第十四屆
      第二次大會臨時動議提案調查興隆國宅全部二九六戶疑似海砂屋問題，經被告
      委託臺灣省建築師公會苗栗縣辦事處進行調查，並經工業技術研究院工業材料
      研究所作成化學分析報告，顯示各樣品檢測結果，全部均高於我國國家標準最
      大許可極限之0.12wt% 。上開建物均係氯離子含量過高之海砂屋，致損毀嚴重
      ；嗣經本院囑託臺北市結構工程工業技師公會鑑定結果，認系爭建物雖可補強
      ，惟其補強費用共需三百二十一萬一千五百三十元，拆除重建費用共需二百四
      十二萬元等情，業據原告提出土地及建物登記謄本、建築改良物買賣所有權移
      轉契約書、本院八十八年度重訴字第七五號民事判決、聯合報剪報、自由時報
      剪報、苗栗縣政府建設局九十二年八月十八日建管字第○九二五四○八八八八
      號函等件為證（見本院卷第八至二六頁），復為被告所不爭，並經本院依原告
      聲請履勘現場、調取本院八十八年度重訴字第七五號民事卷宗及囑託臺北市結
      構工程工業技師公會鑑定屬實，製有勘驗筆錄及鑑定報告書在卷可憑（見本院
      卷第五二至五六頁），堪信原告此部份主張為真實。
  三、惟原告主張被告為系爭建物之出賣人，應負物之瑕疵擔保責任及不完全給付之
      債務不履行責任一節，則為被告所否認，並以前揭情詞置辯。是以本件首應審
      究者，厥為被告是否為系爭建物之出賣人？如是，則次應審究者，為被告是否
      應負物之瑕疵擔保責任及不完全給付之債務不履行責任？其賠償金額應為若干
      ？經查：
  （一）觀諸原告所提出原告甲○○之建築改良物買賣所有權移轉契約書，其上載明
        系爭五巷四號房屋之承買人為原告甲○○，出賣人為苗栗縣政府（見本院卷
        第一六頁），堪認上開房屋之出賣人為被告。至於原告丁○○部分，雖據其
        陳明業已遺失，致無從提出建築改良物買賣所有權移轉契約書為證，惟經查
        其買賣方式均與原告甲○○相同，亦即系爭五巷六號房屋之出賣人亦為苗栗
        縣政府之情，則為被告所不爭（見本院卷第八二、八三頁），堪認原告丁○
        ○所有上開房屋之出賣人亦為被告。此外被告復未就其非系爭建物出賣人之
        有利於己之事實，舉證證明之，是以被告辯稱系爭建物乃苗栗縣總工會負責
        興建、出售，被告僅是名義上之使用執照起造人及所有權第一次登記所有權
        人，其非系爭建物之出賣人云云，委無足採。
  （二）按物之出賣人對於買受人，應擔保其物依民法第三百七十三條之規定危險移
        轉於買受人時無滅失或減少其價值之瑕疵，亦無滅失或減少其通常效用或契
        約預定效用之瑕疵，民法第三百五十四條定有明文。又出賣人就其交付之買
        賣標的物有應負擔保責任之瑕疵，而其瑕疵係於契約成立後始發生，且因可
        歸責於出賣人之事由所致者，則出賣人除負物之瑕疵擔保責任外，同時構成
        不完全給付之債務不履行責任，最高法院七十七年度第七次民事庭會議決議
        可資參照。本件系爭建物經臺北市結構工程工業技師公會鑑定結果，其中興
        四街五巷六號一樓頂板氯離子含量平均為1.37kg/cm3，二樓頂板氯離子含量
        平均為1.215kg /cm3，興四街五巷四號一樓頂板氯離子含量平均為1.435kg/
        cm3，二樓頂板氯離子含量平均為1.200kg/cm3，其水溶性氯離子含量均遠大
        於CNS規定值0.3kg/m3 ；又上開鑑定標的物之現況為：興四街五巷六號及四
        號之RC結構體皆因氯離子含量偏高，使鋼筋銹蝕，混凝土爆裂剝落，尤其天
        花板多數已爆裂脫落（見鑑定報告書第三頁）；另鑑定結果認鑑定標的物經
        現場實際勘查，鋼筋混凝土構造因高氯離子（平均約1.3kg/cm3左右 ），使
        鋼筋銹蝕嚴重，混凝土剝落，樑柱爆裂，樓板保護層已完全脫落，混凝土抗
        壓強度，經取樣測試約為110-140kgfcm2之60%左右，因係二樓加強磚造，若
        以補強方式處理，需將剝落RC清理，鋼筋防銹處理，粉刷補平樑柱以鋼筋包
        覆方式，樓板墊鋼板及Ｈ型鋼樑補強，以此方式補強費用約需三百二十一萬
        一千五百三十元，即每坪造價約五萬三千一百元，且因高氯離子含量使結構
        體持續惡化，維持不易，拆除重建每坪約需三萬五千元至四萬元之間，系爭
        建物之瑕疵雖可以補強方式處理，惟補強費用約為三百二十一萬一千五百三
        十元，較重建費用約為二百四十二萬元為高，因此不論從工程費用、美觀、
        耐久及實用性觀之，建議拆除重建為宜等情，亦有臺北市結構工程工業技師
        公會鑑定報告書附卷為憑，被告對此亦不爭執（見本院卷第八二頁），足徵
        系爭建物之出賣人即被告所交付之房屋顯有減少其價值，以及減少其通常效
        用或契約預定效用之瑕疵，殆無疑義。從而原告主張被告應負物之瑕疵擔保
        責任及不完全給付之債務不履行責任，於法自屬有據。
  （三）次按買受人如主張出賣人應負不完全給付之債務不履行責任者，買受人得類
        推適用民法第二百二十六條給付不能之規定請求損害賠償，或類推適用給付
        遲延之法則，請求補正或賠償損害，有最高法院七十七年度第七次民事庭會
        議決議可資參照。又因可歸責於債務人之事由，致為不完全給付者，債權人
        得依關於給付遲延或給付不能之規定行使權利，修正後民法第二百二十七條
        第一項亦有明定。是就不完全給付之效果而言，於瑕疵給付情形，在民法債
        編修正前係類推適用給付遲延或給付不能之規定，於債編修正後則係準用給
        付遲延或給付不能之規定，而究應類推適用或準用給付遲延或給付不能之規
        定，依通說見解則認為應視其瑕疵之情形可否補正而定，即瑕疵可補正者應
        類推適用或準用給付遲延之規定，不能補正者，則類推適用或準用給付不能
        之規定。本件系爭建物之瑕疵，依臺北市結構工程工業技師公會鑑定結果，
        雖非不能補正，然因高氯離子含量使結構體持續惡化，維持不易，且補強費
        用高達三百二十一萬一千五百三十元，較重建費用二百四十二萬元，高出七
        十九萬一千五百三十元，建議以拆除重建為宜等情，有上開鑑定報告書在卷
        可憑，應認上開瑕疵已無補正之必要；且系爭建物自八十七年間發現瑕疵起
        ，被告迄未補正，甚至要求原告停止使用，足認被告業已拒絕補正瑕疵，應
        認上開瑕疵已屬不能補正，從而原告類推適用或準用給付不能之規定，請求
        被告賠償損害，洵屬有據。
  四、按因可歸責於債務人之事由，致給付不能者，債權人得請求賠償損害。民法第
      二百二十六條第一項定有明文。負損害賠償責任者，除法律另有規定或契約另
      有訂定外，應回復他方損害發生前之原狀。第一項情形，債權人得請求支付回
      復原狀所必要之費用，以代回復原狀。民法第二百十三條第一、三項亦有明定
      。本院審酌系爭建物損壞情形十分嚴重，難以繼續居住，即臺北市結構工程工
      業技師公會鑑定結果，亦認為系爭建物雖尚可修補，惟因高氯離子含量使結構
      體持續惡化，維持不易，是本院認系爭建物應以拆除重建為適當之回復原狀方
      法，並以拆除重建之費用共二百四十二萬元，為系爭建物回復原狀之必要費用
      。再者上開金額乃興四街五巷六號及五巷四號拆除重建費用之總合，業據本院
      依職權向臺北市結構工程工業技師公會查明屬實（見本院卷第八五、八六頁）
      ；參以上開二棟房屋之建築格局、面積均相同，有建物登記謄本在卷可稽，並
      經本院勘驗現場屬實，應認上開二棟建物之拆除重建費用並無二致，是一棟建
      物之拆除重建費用為一百二十一萬元，堪可認定。
  五、從而，原告丁○○、甲○○依據民法第二百二十七不完全給付之債務不履行損
      害賠償規定，各請求被告給付一百二十一萬元，及其中一百萬元部分自起訴狀
      繕本送達翌日即九十二年十二月十七日；其中二十一萬元部分自九十三年八月
      四日（原告請求自其九十三年七月二十六日民事辯論意旨續狀送達被告之翌日
      起算，因上開期日不明，爰以本院最後言詞辯論期日即九十三年八月三日之翌
      日為準）起，均至清償日止按年息百分之五計算之法定遲延利息，為有理由，
      均應予准許。
  六、原告陳明願供擔保聲請宣告假執行，經核並無不合，爰分別酌定相當之擔保金
      額准許之。
  七、據上論結，本件原告之訴為有理由，依民事訴訟法第七十八條、第三百九十條
      第二項，判決如主文。
中　　　華　　　民　　　國　　九十三　　　年　　　八　　　月　　十七　　日
                                  民事庭法　　　官　黃佩韻
正本係照原本作成。
如對本判決上訴，須於判決送達後廿日內向本院提出上訴狀。
                                        法院書記官　張麗琴
中　　　華　　　民　　　國　　九十三　　　年　　　八　　　月　　十七　　日
